臺灣臺中地方法院民事判決　九十二年度訴字第一九○七號
　　原　　　告　大學之道管理委員會
　　法定代理人　丁○○
　　訴訟代理人　甲○○
　　被　　　告　丙○○○○○○.
　　訴訟代理人　戊○○
　　　　　　　　乙○○
右當事人間請求給付管理費事件，本院於民國九十三年四月五日言詞辯論終結，判決
如左：
    主    文
被告應給付原告新台幣壹佰零壹萬玖仟零壹拾伍元及自民國九十二年七月十六日起至
清償日止，按年息百分之五計算之利息。
訴訟費用由被告負擔。
    事    實
甲、原告方面：
  一、聲明：如主文所示。
  二、陳述：
    （一）緣被告係坐落台中市○區○○路一七一三巷六號及八號地下室一樓之所有
          權人，依公寓大廈管理條例及本社區規約，應按期繳納管理費，惟被告自
          民國（下同）八十四年八月起至九十二年六月止，均未繳納管理費，其所
          積欠管理費之計算基礎如下：
        1.管理費：八十四年八月至八十五年一月係依訴外人大為建設股份有限公司
          （下稱大為公司）之原規定，每坪每月五十五元不打折，八十五年二月以
          後，住戶會議決議為五十元，則八十五年二月至八十五年六月為每坪每月
          五十元空屋打三折，八十五年七月至今為每坪每月五十元空屋打七折。以
          上積欠管理費為七十六萬八千六百八十一元。
　　　　2.管理基金：以八十四年八月份每坪五十五元為基準，需一次繳交六個月，
          合計積欠管理基金為七萬五千八百三十四元。
        3.車位管理費：八十四年八月至八十五年一月為每一平面及機械車位每月五
          百元，八十五年二月至八十七年十二月，為每一平面車位每月二百元，機
          械車位為三百元。被告擁有平面車位二個，機械車位九個，共計積欠車位
          管理費及車位管理基金合計為十七萬四千五百元（車位管理費已於八十八
          年一月起停止收取）。
          以上積欠管理費共計一百零一萬九千零十五元。屢經原告催索，均不置理
          ，為此請求判決如訴之聲明。
    （二）對被告抗辯之陳述：
        1.被告所述原告妨害其行使區分所有權人具有之權利，及故意非法設置機車
          停車位於被告所有權標的之入口門廳前公共廊庭空間，與事實不符。又，
          停放機車之地方，被告並未委由管委會處理，被告應自行排除機車違規停
          放情事。
        2.由於被告居無定所，直至九十二年初，被告聲請調解，原告始取得其聯絡
          方式。
        3.否認被告所提每坪三十五元，至於管理費之收費依據為附表六之會議紀錄
          。且被告所有房屋並非店鋪，所謂店鋪係有獨立出入口、面臨馬路，不使
          用社區電梯，只有用到污水處理部分。
        4.訴外人大為公司將停車位使用權出售予承購戶，其中被告取得建號七五○
          一，持分為一萬分之二五四七，經計算為平面車位一個、機械車位九個；
          建號七五○二，持分為一萬分之五四○，為平面車位一個。
  三、證據：提出管理費欠繳明細表影本二份、存證信函影本二份、社區管理規約影
            本一份、起訴狀影本一份、本院八十六年度自字第一七五號刑事判決影
            本一份、本院九十二年度中簡字第一五三五號民事判決影本一份、臺中
            市南區區公所函影本一份、準備書狀影本一份、會議紀錄影本一份、交
            屋繳款憑單影本一份、建物登記謄本影本一份、建築師公會車位持分鑑
            定表影本一份、管理費欠繳明細表影本一份、照片十六張、平面圖影本
            一份、大為建設股份有限公司函影本一份、車位銷控表影本一份、公設
            移交清冊影本一份、建物出租收支明細表影本一份、管理費收據證明單
            影本四紙、大學之道社區汽車車位狀況表影本一份、大為建設開發股份
            有限公司變更登記表、股東名簿、公司章程均影本各一份為證。
乙、被告方面：被告未於最後言詞辯論期日到場，據其先前陳述略稱：
  一、聲明：原告之訴駁回。
  二、陳述：
    （一）被告所有之停車位只有二個，此有原告首任管理委員會主任委員林俊年簽
          字明細表、移交清冊為證。
    （二）被告就系爭房屋有所有權，但事實上是空屋。依原告所提出社區管理規約
          所載，計費單位為每坪六十元，而原告所提積欠管理費統計表，計費單位
          為每坪五十元，況依一般社會慣例，對空屋未使用情況下，管理費均非全
          額繳納，而原告對其他區分所有權人計算管理費亦非全額收取，惟獨對被
          告收取全額，顯非公允。又，原告請求給付管理費之標的為系爭建物之地
          下一樓，並無獨立衛浴間，依原告所提社區管理規約第一篇第十四條內容
          ，及建築師公會鑑定表所載，足徵系爭標的之用途為「商場」，可知原告
          以住家用途計算管理費，顯然有誤。
    （三）被告從未收受原告寄交參與區分所有權人會議之開會通知函，亦未收受催
          繳通知。原告既對於被告與其他承購戶有買賣上之糾紛，應對於被告之住
          所有所知悉，其以不知被告住所作為推託之詞，係罔顧被告之權利。
    （四）依原告所提會議紀錄第三項，管理費「自八十五年二月起由管委會收取」
          ，惟被告所經營「大為建設開發股份有限公司」於八十五年六月完成移交
          本大樓之事務，足認被告與大為建設開發股份有限公司於八十五年二月份
          前應未欠管理費及管理基金。因此，原告請求被告給付八十四年八月份至
          八十五年一月份之管理費，並非有據。
    （五）被告建物之入口廳門前公共廊庭空間，係屬僅供部分區分所有權人依實際
          使用情形所專用之部分，俗稱「小公」，而該樓層除被告之外，並無其他
          區分所有權人，因此被告對於系爭樓梯間，應有完全的使用權。惟原告擅
          將該公共設施非法設置社區機車停車位，供全體區分所有人使用，任由住
          戶隨意停放車輛，造成被告行使租售或逕自使用之權利受限制，其違背職
          務在先，因此被告得拒絕繳管理費。
  三、證據：提出函文影本一份、戶籍謄本一份、管理費明細表影本一份、照片七張
            、照片影本六紙、上訴理由狀影本一份、聲明狀影本一份、「實用公寓
            大廈管理條例」第一一九至一二○頁影本一份為證。
丙、本院依職權調取本院八十六年度訴字第六八二號給付管理費案卷、九十一年度訴
    字第一七四五號返還停車位使用權案卷、九十二年度訴字第二○一二號返還停車
    位等案卷、九十二年度訴字第一九○六號給付管理費案卷、九十三年度重訴字第
    七一號案卷。
    理    由
一、本件被告經合法通知，未於最後言詞辯論期日到場，核無民事訴訟法第三百八十
    六條各款所列情形，爰依原告之聲請，由其一造辯論而為判決。
二、按訴狀送達後，原告不得將原訴變更或追加他訴，但擴張或減縮應受判決事項之
    聲明者，不在此限，民事訴訟法第二百五十五條第一項第三款定有明文。經查本
    件原告起訴原請求被告應給付一百一十四萬五千七百九十五元，嗣於訴訟進行中
    ，減縮請求被告給付一百零一萬九千零十五元，其訴之變更既係為減縮應受判決
    事項之聲明，參諸首揭規定，應予准許，合先敘明。
三、本件原告主張：被告係坐落台中市○區○○路一七一三巷六號及八號地下室一樓
    之所有權人，依公寓大廈管理條例及本社區規約，應按期繳納管理費，惟被告自
    八十四年八月起至九十二年六月止，均未繳納管理費，所積欠數額共計一百零一
    萬九千零十五元，屢經原告催索，均不置理，為此請求判決如訴之聲明等語；被
    告則以：被告所有系爭房屋為空屋，用途為商場，原告竟以住宅用途、且以全額
    計算管理費，顯不合理，又依原告所提會議紀錄第三項，管理費「自八十五年二
    月起由管委會收取」，惟被告所經營「大為建設開發股份有限公司」於八十五年
    六月完成移交本大樓之事務，足認被告與大為建設開發股份有限公司於八十五年
    二月份前應未欠管理費及管理基金，因此，原告請求被告給付八十四年八月份至
    八十五年一月份之管理費，並非有據，再者，原告擅將被告所有建物部分之入口
    廳門前公共廊庭空間非法設置社區機車停車位，供全體區分所有人使用，任由住
    戶隨意停放車輛，造成被告行使租售或逕自使用之權利受限制，其違背職務在先
    ，被告自得拒繳管理費等語，資為抗辯。
四、原告主張被告為坐落台中市○區○○路一七一三巷六號及八號地下室一樓之所有
    權人，業據其提出建物登記謄本影本在卷可稽，堪信為真正。而原告主張被告積
    欠管理費，並提出被告歷年管理費欠繳明細表為證，惟被告以上開情詞置辯。經
    查：
（一）按專有部分、約定專用部分之修繕、管理、維護，由各該區分所有權人或約定
      專用部分之使用人為之，並負擔其費用。共用部分、約定共用部分之修繕、管
      理、維護，由管理負責人或管理委員會為之。其費用由公共基金支付或由區分
      所有權人按其共有之應有部分比例分擔之。但修繕費係因可歸責於區分所有權
      人或住戶之事由所致者，由該區分所有權人或住戶負擔。其費用若區分所有權
      人會議或規約另有規定者，從其規定。公寓大廈管理條例第十條第一項及第二
      項定有明文。則被告為系爭建物之區分所有權人，有依其共有之應有部分比例
      分擔管理費之義務。又，依原告所制定「大學之道管理規章」第三篇財務管理
      辦法三，全體住戶應按地政機關登記總坪數及使用途徑區分共同分擔管理費。
      被告既為系爭建物之區分所有權人，即應依其登記坪數分擔管理費，合先敘明
      。
（二）被告雖辯稱：依原告所提會議紀錄第三項，管理費「自八十五年二月起由管委
      會收取」，惟被告所經營「大為建設開發股份有限公司」於八十五年六月完成
      移交本大樓之事務，足認被告與訴外人大為公司於八十五年二月份前應未欠管
      理費及管理基金，因此原告請求被告給付八十四年八月份至八十五年一月份之
      管理費，並非有據云云。惟查：系爭住戶管理規章於八十四年八月二十四日即
      已制定完成，有原告提出「大學之道」管理規章在卷可稽，而被告既於八十四
      年十月三十日取得系爭建物之區分所有權，則應自其成為區分所有權人之日起
      ，依上開法條規定及規約之約定，按期給付管理費予管理委員會。按第三人與
      債務人訂立契約承擔其債務者，非經債權人承認，於債權人不生效力。民法第
      三百零一條定有明文。被告所稱其與訴外人大為公司就管理費之問題已經解決
      ，僅係被告與訴外人大為公司對於給付管理費之協議，縱其雙方約定由訴外人
      大為公司承擔對原告之管理費債務，被告並未就債權人即原告承認系爭債務承
      擔契約負舉證責任，因此被告與訴外人大為公司所成立之債務承擔契約對原告
      並不發生效力。又，依原告所提八十五年一月十六日大學之道第二次管理委員
      會會議紀錄討論事項３所載：「大為建設所代收之管理費為八十四年八月至八
      十五年一月，因此自八十五年二月起由管委會收取‧‧‧」，可知於八十五年
      二月以前之管理費係由訴外人大為公司代為收取，八十五年二月由原告接手管
      理該社區後，於八十五年二月以前尚未收取之管理費債權仍繼續存在，並不因
      原告接管而消滅，被告復未提出其清償系爭管理費之其他證明，則被告主張原
      告請求伊給付自八十四年八月份起至八十五年一月份之管理費係屬無據，並非
      可採。
（三）被告以其所有之停車位僅有二個，且停車位坪數不符資料云云置辯。惟查，依
      原告所提車位統計表，持分共有比率為一萬分之二二三之住戶，擁有機械式停
      車位一個；持分共有比率一萬分之五四○者，擁有平面式停車位一個，則依建
      物登記謄本所載，被告所持有共同使用部分權利範圍為分別為一萬分二五四七
      及一萬分之五四○，確可分得機械式車位九個及平面停車位二個，原告所提臺
      灣省建築師公會台中市辦公處之鑑定報告計算被告所分得停車位數量亦同上結
      果，被告既未進一步舉證以實其說，從而原告所稱被告所有停車位數量，應可
      採信。
（四）依系爭「大學之道」管理規章第三篇財務管理辦法一、３：「本辦法得依實際
      需要，在不影響管委會之正常運作運作情況下增訂或修改之，但須經本大樓管
      理委員會委員過三分之二同意後始得實施之。」系爭規約原規定管理費之分擔
      ，住家為每坪每月六十元、店鋪每坪每月四十元，嗣後管理委員會於八十五年
      一月十六日決議變更收費方式為：「住家每坪五十元、商場店鋪每坪三十五元
      ，第一年（八十五年二月至八十六年一月）空戶打七折，機械停車位每月每位
      三百元、平面車位二百元」，則該決議既無無效或得撤銷之事由，自決議成立
      生效之日起，即得以上開決議為該社區住戶收取管理費之標準。被告雖主張其
      所有之建號七五○一、七五○二建物部分為地下一層商場、辦公室，有上開建
      築師公會鑑定報告之說明為證，並主張系爭建物部分為空屋，應採取店鋪的收
      費標準。惟查系爭建物部分並無對外獨立出入之通道，需經由大樓一樓的公共
      門廳、樓梯間、電梯間等該大樓所設通道對外出入，因此仍有使用該大樓之公
      共設施，與其他住戶無異，而與有獨立對外出入口，不須經由上開公共通道即
      可對外進出之店鋪不同，因此在計算系爭建物部分之管理費，自應以住戶之收
      費標準為計算基礎，被告謂以店鋪作為計算管理費之主張並不可採。
（五）據上，被告應繳納之管理費用為：（詳如附表所示）
  １、管理費：八十四年八月至八十五年一月止，依訴外人大為公司之原規定，每坪
      每月五十五元不打折；八十五年二月以後，住戶會議決議為五十元，八十五年
      二月至八十五年六月為每坪每月五十元空屋打三折；八十五年七月以後每坪每
      月五十元空屋打七折，迄九十二年六月止。以上積欠管理費合計為：七十六萬
      八千六百八十一元。
　２、管理基金：以八十四年八月份每坪五十五元為基準，需一次繳交六個月，合計
      積欠管理基金為七萬五千八百三十四元。
　３、車位管理費：八十四年八月至八十五年一月為每一平面及機械車位每月五百元
      ，八十五年二月至八十七年十二月，為每一平面車位每月二百元，機械車位為
      三百元。被告擁有平面車位二個，機械車位九個，共計積欠車位管理費及車位
      管理基金合計為十七萬四千五百元（車位管理費已於八十八年一月起停止收取
      ）。
      以上積欠管理費共計一百零一萬九千零十五元。
五、綜上所述，被告既為原告所在社區大廈內之部分建物所有權人，自應依照公寓大
    管理條例及系爭社區規約按月繳交管理費予原告。從而，原告請求被告給付管理
    費一百零一萬九千零十五元，及自起訴狀繕本送達翌日即九十二年七月十六日起
    至清償日止，按週年利率百分之五計算之法定利息，為有理由，應予准許。
六、因本案事證已臻明確，兩造其餘主張陳述及所提之證據，均與判決認定結果不生
    影響，毋庸再予審酌，併此敘明。
七、本件原告之訴為有理由，依民事訴訟法第三百八十五條第一項前段、第七十八條
    ，判決如主文。
中　　　華　　　民　　　國　　九十三　　年　　　四　　　月　　二十六　　日
                                  臺灣臺中地方法院民事第四庭
　　　　　　　　　　　　　　　　　　　法　　　官　王有民
右為正本係照原本作成
如對本判決上訴，須於判決送達後廿日內向本院提出上訴狀
中　　　華　　　民　　　國　　九十三　　年　　　四　　　月　　二十六　　日
~B法院書記官
